【裁判字號】    90,上訴,1751
【裁判日期】    901219
【裁判案由】    違反毒品危害防制條例
【裁判全文】
臺灣高等法院高雄分院刑事判決                    九十年度上訴字第一七五一號
    上  訴  人  乙○○
    即  被  告
                （現在台灣屏東戒治所戒治中）
右上訴人因毒品危害防制條例案件，不服臺灣高雄地方法院九十年度訴字第一七三三
號，中華民國九十年十月十二日第一審判決（起訴案號：臺灣高雄地方法院檢察署九
十年度毒偵緝字第三四六號；併辦案號：九十年度偵字第四三七六號、九十年度偵字
第八二七０號）提起上訴，本院判決如左：
    主  文
上訴駁回。
    事  實
一、乙○○前因施用毒品案件，經依臺灣高雄地方法院以八十九年度毒聲字第一五０
    五號裁定送觀察、勒戒後，無繼續施用毒品之傾向，由臺灣高雄地方法院檢察署
    檢察官於民國八十九年三月九日，以八十九年度毒偵字第一五五七號不起訴處分
    確定。詎仍無悔意，竟基於施用第一級毒品海洛因、施用第二級毒品安非他命之
    概括犯意，於八十九年十二月四日上午八時回溯二十四小時之某時、九十年四月
    十日上午十時五十分許回溯二十四小時內之某時、九十年四月二十九日凌晨二時
    二十七分許回溯二十四小時之某時，連續在台南縣仁德鄉○○路三八八號之住處
    ，施用第一級毒品海洛因、第二級毒品安非他命各三次，並分別於八十九年十二
    月四日上午八時許、九十年四月十日上午十時五十分許、九十年四月二十九日凌
    晨二時二十七分許，在高雄縣路竹鄉○○路五三二巷七六號友人蘇家銘住處、台
    南縣仁德鄉○○路三八八號、國道一號三四七甲里北向處在其所有之ＺＥ─６２
    ７６號自用小貨車中，為警當場查獲，並於九十年四月十日在前揭查獲地點，扣
    得殘留海洛因之注射針筒一支、夾鏈袋一個、吸管一支，及於九十年四月二十九
    日在上揭查獲地點，扣得白色粉末海洛因一小包（淨重零點二甲克，包裝重零點
    二四甲克）。又三次分別採其尿液送驗結果，均檢出有甲基安非他命、嗎啡之陽
    性反應，經臺灣高雄地方法院以九十年度毒聲字第二一四四號裁定送觀察、勒戒
    後，仍有繼續施用毒品傾向。
二、案經高雄縣警察局湖內分局、高雄縣警察局少年警察隊、內政部警政署國道甲路
    警察局第五警察隊報請臺灣高雄地方法院檢察署檢察官偵查起訴及移送併案辦理
    。
    理  由
一、右揭犯罪事實，業經上訴人即被告乙○○於原審中坦承不諱，而被告三次為警查
    獲後所採尿液，經送請高雄縣政府衛生局檢驗結果均呈甲基安非他命、嗎啡之陽
    性反應，有該局八十九年十二月二十六日、九十年四月十二日、九十年五月三日
    煙毒尿液檢驗成績書三份附卷可稽。又扣案之注射針筒一支、夾鏈袋一個、吸管
    一支，經送請高雄醫學大學附設中和紀念醫院鑑驗結果，呈海洛因之陽性反應，
    有該醫院九十年九月十一日檢驗報告單三份在卷可考。另扣案之白色粉末，經送
    請法務部調查局鑑定結果，確係海洛因成分，亦有該局九十年五月二十一日鑑定
    通知書一紙附卷可稽。嗣被告於本院審理中翻異前詞，矢口否認有何施用第一級
    毒品海洛因及第二級毒品安非他命之犯行，辯稱：其並無施用第一級毒品海洛因
    及第二級毒品安非他命之故意，是因為吸到二手煙才會檢出毒品反應；而扣案之
    安非他命並非其所有云云。經查：
（一）海洛因、嗎啡經施用入人體後，約百分之五十以上於八小時內自尿中排出；至
      廿四小時排出約百分之九十；但四十八小時後仍有微量可檢出等語。通常健康
      成人一次注射嗎啡十五甲絲，而以現行採用蟻醛硫酸試液及鉬酸銨硫酸試液檢
      驗其尿液時，注射後八小時內所排尿液易於檢出；八小時至廿四小時，視其取
      尿時間及尿量多寡，可能檢出；至廿四小時以後所排之尿液，用上述方法已難
      檢出，已據行政院衛生署藥物食品檢驗局七十三年十一月三十日（七十三）藥
      檢壹字第○三○二二一號函釋在案。另甲基安非他命經口服投與後，約百分之
      七十於二十四小時內可自尿液中排出，又其尿液內含甲基非他命成分之檢出，
      與投與甲基安非他命的量、個人體質、檢驗儀器之精密度有關，通常採尿化驗
      是否呈陽性反應，應以投與後二十四小時內所採者為宜，此亦有行政院衛生署
      藥物食品檢驗局（80）藥檢壹字第四五二九號函可查。
（二）被告雖於本院審理中辯稱：係吸二手煙之結果才會檢出毒品反應云云，惟按吸
      入煙毒或安非他命之二手煙，在文獻上雖尚無能否由尿液中檢驗出煙毒或安非
      他命反應之研究報告，然依經驗研判，若非長時間與吸毒者直接相向且存心大
      量吸入吸毒者所乎出之煙氣，以二手煙中可能存在之低量劑煙毒或安非他命，
      應不致在尿液中檢驗出煙毒或安非他命，有法務部調查局致台灣高等法院八十
      二年八月六日（八二）發枝一字第四一五三號函可查，顯見被告所辯，係事後
      卸責之詞，洵不足採，應以其於原審中所為自白與事實相符，為可採。又警方
      於九十年四月十日，在被告住處所查獲扣案之殘留海洛因之注射針筒一支、夾
      鏈袋一個、吸管一支等物，辯稱：是之前施用毒品時所留下，其自八十九年勒
      戒完畢後即未施用任何毒品云云，惟被告既嗣已於原審中自白犯罪事實，且其
      尿液亦驗出有嗎啡及安非他命陽性反應，故被告此部分之辯解亦難採信。再者
      ，被告於於九十年四月二十九日，在國道一號三四七甲里北向處在其所有之Ｚ
      Ｅ─６２７６號自用小貨車中，為警當場查獲並扣得白色粉末海洛因一小包（
      淨重零點二甲克，包裝重零點二四甲克），雖其於警訊及本院審理中均辯稱：
      扣案之毒品並非其所有，可能是曾向其借車之有人所有，而其並未施用任何毒
      品云云。惟被告於原審中既已坦白承認此部分之犯行，又該次扣案之白色粉末
      及所採集之被告尿液，有如上之送驗結果，又海洛因價值昂貴，該海洛因苟係
      第三人所有，豈有隨意棄置被告車上﹖故被告此部分辯解亦不足採信，
（三）被告前因施用毒品案件，經依臺灣高雄地方法院以八十九年度毒聲字第一五０
      五號裁定送觀察、勒戒後，無繼續施用毒品之傾向，由臺灣高雄地方法院檢察
      署檢察官於民國八十九年三月九日，以八十九年度毒偵字第一五五七號不起訴
      處分確定，有該不起訴處分書一份在卷足憑。其於五年內再犯毒品危害防制條
      例第十條之罪，經臺灣高雄地方法院檢察署檢察官聲請原審法院以九十年度毒
      聲字第二一四四號刑事裁定送臺灣高雄看守所附設勒戒處所觀察、勒戒後，認
      有繼續施用毒品傾向之情，亦有該院九十年度毒聲字第二一四四號刑事裁定、
      臺灣高雄看守所九十年七月十日高所正戒勒字第一八七五號函送之證明書各一
      份附卷可憑，是承上所述，被告右揭連續施用第一級毒品海洛因及第二級毒品
      安非他命之犯罪事證明確，應予依法論科。
二、核被告乙○○所為，其施用海洛因行為，係犯毒品危害防制條例第十條第一項之
    施用第一級毒品罪；施用安非他命行為，係犯同條第二項之施用第二級毒品罪。
    被告持有第一級毒品海洛因、第二級毒品安非他命，嗣進而施用之，持有之低度
    行為各應為施用之高度行為所吸收，不另論罪。被告先後多次施用第一級毒品、
    施用第二級毒品之行為，時間緊接，犯罪構成要件相同，顯係分別出於概括之犯
    意為之，均為連續犯，爰依刑法第五十六條之規定分別以一罪論，並加重其刑。
    又，其所犯上開二罪之間，犯意各別，行為互殊，應予分論併罰。此外，甲訴人
    雖僅就被告於八十九年十二月四日八時前回溯二十四小時內之某時施用第一級毒
    品海洛因及第二級毒品安非他命之犯行提起甲訴，而未就被告於九十年四月十日
    上午十時五十分回溯二十四小時之某時、九十年四月二十九日凌晨二時二十七分
    回溯二十四小時之某時止，連續在台南縣仁德鄉○○路三八八號、國道一號三四
    七甲里北向處等處，施用第一級毒品海洛因、第二級毒品安非他命之犯行予以起
    訴，惟其此部分施用海洛因、安非他命之行為與起訴之犯罪事實，分別具有連續
    犯之裁判上一罪關係，基於審判不可分原則，本院應併予審理，附此敘明。
三、原審認被告犯罪事證明確，適用毒品危害防制條例第十條第一項、第二項、第十
    八條第一項前段，刑法第十一條、第五十六條、第五十一條第五款之規定，並審
    酌被告經初觀察勒戒仍再犯，顯見其並無戒除毒害之決心，所犯罪行乃自戕之行
    為，尚無害及他人，及其犯後坦承部分犯行，態度良好等一切情狀，就施用第一
    級毒品部分量處如有期徒刑十月；就施用第二級毒品部分量處有期徒刑四月，並
    定其應執行刑有期徒刑一年；又以扣案之海洛因一包（淨重零點二甲克，包裝重
    零點二四甲克）係毒品，與殘留有海洛因之注射針筒一支、夾鏈袋一個、吸管一
    支，因鑑驗出有毒品海洛因之成分，與毒品無從剝離，而全部視為毒品，不問屬
    於犯人與否，應依法沒收銷燬之，經核認事用法並無違誤，量刑亦稱妥適，被告
    上訴意旨仍指原審量刑過重，為無理由，應予駁回。
據上論斷，依刑事訴訟法第三百六十八條，判決如主文。
本案經檢察官彭南雄到庭執行職務。
中    華    民    國        九十      年      十二    月      十九      日
                              臺灣高等法院高雄分院刑事第二庭
                                  審判長法官  曾永宗
                                        法官  郭玫利
                                        法官  邱永貴
右正本證明與原本無異。
施用第一級毒品部分如不服本判決，應於判決送達後十日內向本院提出上訴狀，其未
述理由者並應於提出上訴狀後十日內向本院補提理由書（應附繕本)。
施用第二級毒品部分，不得上訴。
                                      書記官  周能智
中    華    民    國      九十      年      十二   月     二  十     日
附錄本判決論罪之法條：
毒品危害防制條例第十條第一、二項：
施用第一級毒品者，處六月以上五年以下有期徒刑。
施用第二級毒品者，處三年以下有期徒刑。
                                                                        Ｆ


司法院資訊處製作；財團法人民間司法改革基金會備份。
